臺灣高等法院高雄分院刑事判決　　　　　九十一年度上訴字第九三七號
　　上　訴 人
　　即 被　告 乙○○
　　選任辯護人　鍾治漢
右上訴人因偽造貨幣案件，不服臺灣屏東地方法院九十一年度訴字第七二號中華民國
九十一年五月十三日第一審判決（起訴案號：臺灣屏東地方法院檢察署九十年度偵字
第七九三六號），提起上訴，本院判決如左：
      主      文
原判決撤銷。
羅勛哲意圖供行使之用而收集偽造之通用紙幣，處有期徒刑貳年，扣案如附表所示之
偽造通用紙幣共參佰零玖張，均沒收。
      事      實
一、羅勛哲意圖供行使之用，於民國（下同）九十年八月六日某時許，打00000
    00000號行動電話連繫化名為張小姐之趙淑芬（另移台灣台北地方法院士林
    分院審理中），表示欲向其購買如附表所示之偽造通用紙幣共三百零九張，並約
    定該等偽造通用紙幣應由趙淑芬以包裹方式（收件人、寄件人分別化名為張燕文
    、張小姐），託由不知情之「阿囉哈客運公司」所屬之五一八車號遊覽車，於九
    十年八月九日送達至該公司位在高雄縣九如路一段二０四號之九如分站後，羅勛
    哲再前往該站領取，且於確認此等偽造通用紙幣之偽造效果及品質後，雙方再另
    行商定本次交易之價額。嗣於九十年八月九日凌晨一時許，羅勛哲依約前往該分
    站取得上開偽造通用紙幣共三百零九張而收集之時，為奉臺灣雲林地方法院檢察
    署檢察官命令監察羅勛哲相關通訊而查知上情之海岸巡防署雲林機動查緝隊會同
    雲林縣警察局刑警隊當場查獲，並扣得如附表所示之偽造通用紙幣共三百零九張
    及供包裝該等偽造通用紙幣所用之牛皮紙袋一只。
二、案經海岸巡防署雲林機動查緝隊報請臺灣雲林地方法院檢察署檢察官偵查後，呈
    請臺灣高等法院檢察署檢察長令轉臺灣屏東地方法院檢察署檢察官偵查起訴。
      理      由
一、右開事實，業據上訴人即被告羅勛哲於原審及本院供承不諱，核與即查獲本案之
    海岸巡防署雲林機動查緝隊查緝員黃永裕、郭森燿分別於偵訊中及原審調查時證
    述發覺被告本案犯行及跟監、埋伏、查獲本案等經過情節相符，並有前開查獲如
    附表所示之偽造通用紙幣共三百零九張、牛皮紙袋一只，及有臺灣雲林地方法院
    檢察署通訊監察書一紙、監聽譯文一份、照片二張、查獲時之現場紀錄一份在卷
    可稽，足見被告之自白與事實相符，自得採為論罪之證據。被告之選任辯護人雖
    辯稱：被告所為僅係收受，並非收集，自不成立刑法第一百九十六條第一項之罪
    云云。惟查刑法第一百九十六條第一項之意圖供行使之用，而收集偽造通用貨幣
    罪，其構成要件有二：第一須意圖供行使之用。此係就其動機目的而為之規定，
    屬於主觀或意思要件。稱「意圖供行使之用」，係指行為人收集之初意目的，在
    意圖供行使之需用而言，並不以己果供行使者為限，至供自己行使之用，抑他人
    行使之用，均非所問。第二須收集偽造之通用貨幣。此係就其行為及客體內容所
    為之規定，屬於客觀要件。稱「收集」，即收藏蒐集。包括收買、受贈、交換等
    一切有償與無償行為皆於內。又收集為即成犯，凡意圖供行使之用，而將偽幣收
    集到手者，即為收集既遂，至嗣後行使與否，則與罪之已成立不生影響，最高法
    院二十六年渝上字第八六七號著有判例。本件被告係意圖供行使之用，而向化名
    張小姐之趙淑芬購買如附表所示之偽造通用貨幣，並進而將之收集到手等事實，
    業據被告供甲在卷，已如前述，依上開判例之意旨，自應成立意圖供行使之用，
    而收集偽造通用貨幣罪，倘難以單純收受偽造通用貨幣視之，選任辯護之上開辯
    解，尚無可取。本件事證甲確，被告之犯行，堪以認定。
二、核被告所為，係犯刑法第一百九十六條第一項意圖供行使之用而收集偽造之通用
    紙幣罪。被告因一時貪慾致罹刑章，而所收集之偽鈔為數不多，且尚未行使使用
    ，對社會經濟及交易秩序之影響尚小，衡其犯罪情節尚屬非重，然其所犯係屬最
    低本刑三年以上有期徒刑之罪，情輕法重，客觀上可引起一般之同情，犯罪情狀
    堪予憫恕，雖科以法定最低度之刑，猶嫌過苛，爰依刑法第五十九條規定減輕其
    刑。
三、原審予以被告論科，固非無見，惟查扣案之牛皮紙袋一只，係趙淑芬係所有之物
    ，並非被告所有，已經被告供甲在卷，而原判決依刑法第三十八條第一項、第二
    款規定宣告沒收，自有未合。被告上訴意旨，指摘原判決量刑過重不當，固無足
    取，然原判決既有上述可議，自應由本院將原判決撤銷改判。爰審酌被告收集偽
    鈔意圖矇混真鈔使用之犯罪之動機及目的、所用手段輕微、收集偽鈔意圖矇混真
    鈔使用將嚴重侵害國家社會經濟結構及貨幣流通之正確性，及其於原審及本院審
    理時坦承犯行，態度尚稱良好等一切情狀，仍量處如原審所處之有期徒刑二年。
    而扣案如附表所示之偽造之通用紙幣共三百零九張，則應依同法第二百條之規定
    宣告沒收。至於扣案牛皮紙袋一只，既非被告所有之物，已如前述，自無宣告沒
    收之必要，併此甲。
據上論斷，應依刑事訴訟法第三百六十九條第一項前段、第三百六十四條、第二百九
十九條第一項前段，刑法第一百九十六條第一項、第五十九條、第二百條，罰金罰鍰
提高標準條例第一條前段，判決如主文。
本案經檢察官彭南雄到庭執行職務。
中    華    民    國     九十一     年       八       月       十五     日
                              臺灣高等法院高雄分院刑事第三庭
                                  審判長法官  謝宏宗
                                        法官  莊崑山
                                        法官  陳中和
右正本證甲與原本無異。
如不服本判決應於收受本判決後十日內向本院提出上訴書狀，其未述上訴理由者，
並得於提起上訴後十日內向本院補提理由書狀（均須按他造當事人之人數附繕本)「
切勿逕送上級法院」。
                                      書記官 王秀娟
中    華    民    國     九十一     年       八       月       十九     日
附錄：本判決論罪科刑法條：
刑法第一百九十六條第一項
行使偽造、變造之通用貨幣、紙幣、銀行券或意圖供行使之用而收集或交付於人者，
處三年以上十年以下有期徒刑，得併科五千元以下罰金。
                                                                    Ａ
